臺灣高等法院民事裁定
109年度家上易字第24號
上  訴  人  甲〇〇  
上訴人與被上訴人乙〇〇間請求分割遺產事件，上訴人對於中華民
國109年12月22日本院109年度家上易字第24號第二審判決，提起
上訴，本院裁定如下： 
    主  文
上訴駁回。
第三審訴訟費用由上訴人負擔。
    理  由
一、按民事訴訟法第466條第1項規定，對於財產權訴訟之第二審
    判決，如因上訴所得受之利益不逾新臺幣（下同）100萬元
    者，不得上訴。此項數額，司法院得因情勢需要，以命令減
    至50萬元，或增至150萬元，同條第3項定有明文。茲依司法
    院（91）院台廳民一字第03075號函示已將民事訴訟法第466
    條第1項所定上訴三審之利益數額提高為150萬元，並訂於中
    華民國91年2月8日起實施。又對於不得上訴之判決而上訴者
    ，原第二審法院應以裁定駁回之，同法第481條準用第442條
    第1項定有明文。
二、經查：
　㈠被上訴人訴請按兩造應繼分各1/6，分割如附表一所示不動產
    (下稱系爭不動產)，因系爭不動產並無實際交易價額，且兩
    造復未能釋明訴訟標的物之市價，本件自得依土地公告現值
    、房屋課稅現值，依序核定附表一編號1、2所示土地、編號
    3所示建物之交易價格為6萬6251元、632萬5948元、20萬490
    0元，合計為659萬7099元【計算式見附表一「訴訟標的價額
    計算」欄】，上訴人應繼分為1/6，其上訴第三審利益為109
    萬9515元，是本件上訴人上訴利益為109萬9515元，為不得
    上訴第三審案件。
  ㈡上訴人雖主張：系爭不動產價額應為1731萬元，第二審法院
    應再查上訴人之上訴利益云云。惟按訴訟標的之價額，由法
    院核定。核定訴訟標的之價額，以起訴時之交易價額為準；
    無交易價額者，以原告就訴訟標的所有之利益為準。法院因
    核定訴訟標的之價額，得依職權調查證據，民事訴訟法第77
    條之1第1項至第3項定有明文。所謂交易價額，應以市價為
    準。請求自土地上之房屋遷出及返還，並返還所占土地之訴
    ，係以房屋及土地之返還請求權為訴訟標的，其訴訟標的之
    價額應以房屋及土地之交易價額即市價為準。又土地如無實
    際交易價額，當事人復未能釋明訴訟標的物之市價，法院得
    依職權調查，以為核定訴訟標的價額之依據。而土地公告地
    價係直轄市及縣(市)主管機關辦理規定地價或重新規定地價
    時，依平均地權條例第15條第3款規定所公告之地價，與土
    地公告現值係直轄市及縣(市)政府依同條例第46條規定每年
    所公告之土地現值不同，則政府機關逐年檢討調整之公告現
    值，自與市價較為相當，即得據為核定訴訟標的價額之參考
    (最高法院106年台抗字第1356號民事裁定意旨參照)。另法
    院亦得參酌課稅現值核定建物之訴訟標的價額(同院102年度
    台抗字第245號裁定意旨參照）。故依上㈠標準核定之訴訟標
    的，自無違誤，並無重為核定之必要。況查，原審107年度
    家補字第386號裁定(下稱原審補費裁定)依上開標準核定訴
    訟標的價額(見原審卷第13頁正背面)，兩造於收受原審補費
    裁定後，均未聲明不服，亦有送達回證可佐（見原審卷第14
    至22頁)，且上訴人甲〇〇曾於103年10月28日訴請被上訴人將
    系爭不動產於103年3月21日以〇〇市〇〇地政事務所中信字第00
    2100號收件所為之信託登記塗銷，並將系爭不動產更名登記
    為訴外人丙〇〇所有（案列原法院104年度家訴字第38號，下
    稱前案訴訟）。經查，原法院104年4月29日104年度家補字
    第94號裁定(下稱前案補費裁定)，亦係以103年1月之土地公
    告現值每平方公尺20萬8000元及103年度房屋課稅現值21萬8
    000元計算系爭不動產訴訟標的之交易價值，上訴人於104年
    5月11日收受前案補費裁定，對於原法院依土地公告現值與
    房屋課稅現值核定系爭不動產之訴訟標的價額亦未聲明不服
    ，並據以繳納前案訴訟之起訴與上訴裁判費，有前案補費裁
    定、裁判費收據足憑(見前案訴訟卷第8-1、25頁，本院105
    年度家上字第149號卷第10頁)，堪認系爭不動產之土地公告
    現值與房屋課稅現值，與巿價相當，得據為核定系爭不動產
    交易價值之參考。上訴人雖主張系爭不動產起訴時之交易價
    值為1731萬元，被上訴人請求分割所得利益按應繼分1/6計
    算為288萬5000元【計算式：17,310,000/6＝2,885,000】，
    為得上訴第三審事件云云。惟依前開說明，顯不足採。
三、綜上所述，上訴人上訴所受利益未逾150萬元，係屬不得上
    訴第三審之事件，上訴人提起第三審上訴顯不合法，自應由
    本院以裁定駁回之。
四、據上論結，本件上訴為不合法，爰裁定如主文。
中　　華　　民　　國　　110 　年　　3 　　月　　15　　日
                  家事法庭
                      審判長法  官  王怡雯
                            法  官  朱美璘
                            法  官  何君豪
正本係照原本作成。
不得抗告。
中　　華　　民　　國　　110 　年　　3 　　月　　16　　日

   　　　　　　　　　　　　 書記官  陳奕伃